【裁判字號】    98,上易,1321
【裁判日期】    980721
【裁判案由】    妨害自由
【裁判全文】
臺灣高等法院刑事判決                98年度上易字第1321號
上  訴  人  台灣台北地方法院檢察署檢察官
被      告  乙○○
上列上訴人因被告妨害自由案件，不服台灣台北地方法院九十八
年度易字第五九號，中華民國九十八年四月二十日第一審判決（
起訴案號：台灣台北地方法院檢察署九十七年度偵字第一八四二
二號），提起上訴，及移送併辦（同署九十八年度偵字第三一０
０號），本院判決如下：
    主  文
原判決關於恐嚇危害安全部分撤銷。
乙○○以加害生命、身體、財產之事，恐嚇他人致生危害於安全
，處拘役伍拾日，如易科罰金，以新臺幣壹仟元折算壹日。
    事  實
一、乙○○係臺北市中山區○○○路○段一三二巷三０號「漂亮
    E-SPA」 大廈之住戶之一，因不滿大廈管理委員會主委甲○
    ○所為，竟基於恐嚇之犯意，於民國九十七年六月二十九日
    凌晨二時許，至甲○○位於臺北市中山區○○○路○段一三
    二巷三０號六樓之住家前，出言大聲罵「幹」，並用力按甲
    ○○住處門鈴及以腳踹大門多次，致門鈴損壞不堪使用，並
    以此等加害生命、身體、財產之恐怖舉動，致甲○○心生畏
    懼，足以生損害於安全（毀損部分業經撤回告訴）。
二、案經臺北市政府警察局中山分局報告臺灣台北地方法院檢察
    署檢察官偵查起訴。
    理  由
壹、程序方面：
一、按被告以外之人於偵查中向檢察官所為陳述，除顯有不可信
    之情況者外，得為證據，刑事訴訟法第一百五十九條之一第
    二項定有明文。又偵查中對被告以外之人（包括證人、鑑定
    人、告訴人、被害人及共同被告等）所為之偵查筆錄，或被
    告以外之人向檢察官所提之書面陳述，性質上均屬傳聞證據
    。惟現階段刑事訴訟法規定檢察官代表國家偵查犯罪、實施
    公訴，依法其有訊問被告、證人及鑑定人之權，證人、鑑定
    人且須具結，而實務運作時，檢察官偵查中向被告以外之人
    所取得之陳述，原則上均能遵守法律規定，不致違法取供，
    其可信度極高，是被告以外之人前於偵查中已具結而為證述
    ，除反對該項供述得具有證據能力之一方，已釋明「顯有不
    可信之情況」之理由外，不宜遽指該證人於偵查中之陳述不
    具證據能力。本件證人甲○○、李佳於偵查中所為之陳述，
    當事人均未曾提及檢察官在偵查時有不法取供之情形，亦未
    釋明前開供述有顯不可信之情況，其等於偵查中之證言自均
    具有證據能力。
二、本件認定事實所引用之卷內其餘所有卷證資料，並無證據證
    明係公務員違背法定程序所取得，今被告乙○○未予到庭，
    且公訴人於審判程序中復表示沒有意見，均認有證據能力，
    核先敘明。
貳、實體方面：
一、被告就其於九十七年六月二十九日凌晨二時許，以腳踹證人
    甲○○住家大門乙情，固坦承不諱（見原審卷第三五頁），
    惟否認有恐嚇之情，辯稱：按電鈴的時候，我有叫陳先生、
    陳先生、主委，因為我住處網路壞掉，而我跟管理員處的不
    好，所以我想請主委幫我去跟管理員講，請幫我修一下大樓
    的網路，但因為陳先生一直不開門，後來我才敲門大聲一點
    ，先敲三下，看到陳先生沒有反應，我又敲了三下，又沒有
    反應，我就離開了。另外我罵「幹」是在我踹門之前的事情
    云云（見原審卷第三五、四０頁）。經查：
  (一)被告於九十七年六月二十九日凌晨二時許，至證人甲○○位
    於臺北市中山區○○○路○段一三二巷三０號六樓之住家前
    ，出言大聲罵「幹」，並用力按甲○○住處門鈴及以腳踹甲
    ○○住家大門多次之情，有證人甲○○於偵查、原審及證人
    李佳於偵查中之證述可證（見偵卷第二五、二六、四八、四
    九頁，原審卷第三八頁反面至三九頁反面），復有監視器畫
    面翻拍照片五幀在卷可佐（見偵卷第三九至四一頁），是上
    揭事實，堪以認定。
  (二)被告雖辯稱伊係因住處網路壞掉，而尋求時任主委之甲○○
    予以協助處理云云。然本件案發之時為凌晨二時許，衡情一
    般人均已就寢，被告住處之網路壞掉又非屬緊急迫切之事，
    一般人遇此情況豈會如此無理擾人清夢？況被告若真係為尋
    求甲○○協助，豈需以腳踹他人住家大門，是被告所辯應屬
    為己卸責之詞，難以採信。再衡諸常理，若住家遭他人於三
    更半夜時口出穢言並猛按門鈴，且使住家內之人聽到有人撞
    擊門之聲音，難認住家內之人不會認為有將遭受他人加害之
    情，且害怕一旦住家大門遭他人撞破侵入，自己及家人之生
    命、身體、財產之安全是否不保；且一般人於睡眠中甫驚醒
    時之判斷能力或防禦能力亦較平日白天正常生活時之狀態為
    低。是本件被告之行為，係屬以恐怖之舉致生危害證人甲○
    ○生命、身體、財產之安全。
  (三)本件事證明確，被告犯行堪以認定，自應依法論科。
二、核被告所為，係犯刑法第三百零五條之以加害生命、身體、
    財產之事，恐嚇他人致生危害於安全之罪。原審不察，誤為
    被告無罪之諭知，自有不當。公訴人以此指摘原審判決不當
    ，請求撤銷改判，為有理由，自應由本院就原審判決關係恐
    嚇危害安全部分予以撤銷改判。爰審酌被告犯罪之動機、目
    的、情節、所生危害、犯後態度及與證人甲○○於原審達成
    和解（見原審卷第五一頁）等一切情狀，量處如主文第二項
    所示之刑，並諭知易科罰金折算標準。又公訴人認被告恐嚇
    犯行亦屬對證人甲○○之自由有惡害通知；惟依現存證據尚
    難認被告有對證人甲○○之自由有為惡害通知，然此部分所
    指與上揭被告有罪之犯行為實質上一罪之關係，此部分遂無
    庸另為無罪之諭知，併予敘明。併辦案件與起訴案件係屬同
    一案件，附此敘明。
三、被告經合法傳喚，無正當理由不到庭，爰不待其陳述逕行判
    決。
據上論斷，應依刑事訴訟法第三百六十九條第一項前段、第三百
六十四條、第二百九十九條第一項前段、第三百七十一條，刑法
第三百零五條、第四十一條第一項，判決如主文。
本案經檢察官曾俊哲到庭執行職務。
中    華    民    國    98    年    7     月    21    日
                  刑事第十七庭  審判長法  官  趙功恆
                                      法  官  陳世宗
                                      法  官  陳憲裕
以上正本證明與原本無異。
不得上訴。
                                      書記官  劉育妃
中    華    民    國    98    年    7     月    22    日
附錄：本案論罪科刑法條全文
刑法第三百零五條：
（恐嚇危害安全罪）
以加害生命、身體、自由、名譽、財產之事，恐嚇他人致生危害
於安全者，處 2 年以下有期徒刑、拘役或 3 百元以下罰金。


司法院資訊處製作；財團法人民間司法改革基金會備份。
